【裁判字號】    98,交易,12
【裁判日期】    980430
【裁判案由】    過失致死
【裁判全文】
臺灣臺南地方法院刑事判決              98年度交易字第12號
公  訴  人  臺灣臺南地方法院檢察署檢察官
被      告  甲○○
上列被告因過失致死案件，經檢察官提起公訴（97年度偵字第17
174號）及檢察官函請併辦審理（98年度偵字第61號）， 被告就
被訴事實為有罪之陳述，本院裁定進行簡式審判程序，判決如下
：
    主  文
甲○○因過失致人於死，處有期徒刑伍月，如易科罰金，以新臺
幣壹仟元折算壹日。
    事  實
一、甲○○於民國九十七年十一月十二日二十二時三十分許，駕
    駛車牌號碼８１４５－ＰＸ號自小客車，行經臺南縣永康市
    ○○路三四八號前，本應注意汽車臨時停車時，在橋樑、隧
    道、圓環、障礙物對面、鐵路平交道、人行道、行人穿越道
    、快車道等處，不得臨時停車，而當時天候晴朗、夜間有照
    明、速限五十公里、柏油路面乾燥無缺陷、無障礙物，視距
    復屬良好，並無不能注意之情形，其竟疏未注意貪圖一時之
    便，將上開自小客車臨時停在上址外側快車道上下車購物，
    適有同車道自後方駛來亦疏未注意車前狀況及超速行駛，由
    林信宏騎乘之車牌號碼７１６－ＢＢＲ號重型機車（後搭載
    李靜婷），因煞車不及而追撞車牌號碼８４１５－ＰＸ號自
    小客車左後方，致林信宏受有氣血胸等傷害，經送醫院治療
    後，仍於同月十三日二十一時許，因低血性休克不治死亡。
    甲○○於肇事後，在未有偵查犯罪職務之機關或公務員發覺
    其為犯罪人前，即向至現場處理本件道路交通事故，尚不知
    肇事者為何人之臺南縣警察局永康分局交通事故處理小組警
    員供承其肇事犯罪，自首並接受裁判。
二、案經林信宏之母戊○○訴由臺南縣警察局永康分局報告臺灣
    臺南地方法院檢察署檢察官及臺灣臺南地方法院檢察署檢察
    官自動檢舉偵查起訴。
    理  由
一、訊據被告甲○○對於上揭事實坦承不諱，並據告訴人戊○○
    指訴及證人丙○○、己○○、乙○○、李靜婷證述在卷，復
    有臺南縣警察局永康分局道路交通事故現場圖一紙、道路交
    通事故調查報告表(一)、(二)一份、道路交通事故現場蒐證照片
    十二幀及勘驗筆錄一份附卷（詳臺灣臺南地方法院檢察署九
    十七年度相字第一四九０號偵查卷第二十六頁至第三十四頁
    、第四十八頁）可稽。又被害人林信宏因本件車禍受有氣血
    胸等傷害，經送醫院治療後，仍於九十七年十一月十三日二
    十一時許，因低血性休克不治死亡，有國立成功大學醫學院
    附設醫院九十七年十一月十四日所出具被害人林信宏之診斷
    證明書一紙在卷（詳前開相驗卷第三十六頁）可憑，並經臺
    灣臺南地方法院檢察署檢察官督同法醫師相驗屬實，有勘驗
    筆錄一份、相驗屍體證明書一紙及檢驗報告書一份附卷（詳
    前揭相驗卷第四十三頁、第四十九頁至第五十三頁）可參。
    則被告於上揭時、地與被害人林信宏發生車禍，以及被害人
    林信宏因而受有上揭傷害，經送醫治療後仍因低血性休克不
    治死亡之事實，堪以認定。
二、按汽車臨時停車時，在橋樑、隧道、圓環、障礙物對面、鐵
    路平交道、人行道、行人穿越道、快車道等處，不得臨時停
    車，道路交通安全規則第一百十一條第一項第一款定有明文
    。被告為汽車駕駛人，自應注意及此。又本件事故發生當時
    ，天候晴朗、夜間有照明、速限五十公里、柏油路面乾燥無
    缺陷、無障礙物，視距復屬良好，有上揭道路交通事故調查
    報告表(一)一份及上揭道路交通事故現場蒐證照片二幀在卷（
    詳前揭相驗卷第二十七頁、第二十九頁）可參，被告並無不
    能注意之情事。然被告卻疏未注意上揭道路交通安全規則，
    貪圖一時之便，將上開自小客車臨時停在上址外側快車道上
    下車購物，適有同車道自後方駛來由被害人林信宏騎乘之上
    開重型機車（後搭載李靜婷），因煞車不及而追撞上開自小
    客車左後方，並致被害人林信宏受有氣血胸等傷害，經送醫
    院治療後，仍因低血性休克不治死亡，是被告於本件車禍之
    發生，顯有過失。
三、按汽車行駛時，駕駛人應注意車前狀況，並隨時採取必要之
    安全措施；行車速度，依速限標誌或標線之規定。道路交通
    安全規則第九十四條第三項、第九十三條第一項前段分別定
    有明文。被害人林信宏為汽車（包括機器腳踏車）之駕駛人
    ，自應注意及此。又本件事故發生當時，天候晴朗、夜間有
    照明、速限五十公里、柏油路面乾燥無缺陷、無障礙物，視
    距復屬良好，並無不能注意之情事，已如前述。然被害人林
    信宏騎乘上開重型機車（後搭載李靜婷）於肇事前，以時速
    約七十至八十公里之速度超速行駛，且因其頭一直轉向後面
    ，以致直接撞上被告之上開自小客車乙節，業據目擊證人丙
    ○○（李靜婷之兄）、己○○於警詢時證述在卷（詳前揭相
    驗卷第十九頁、第二十頁、第二十二頁、第二十三頁），再
    參以卷附（詳警卷第三十三頁、第三十四頁）上開重型機車
    肇事後之車損照片，可知該重型機車於肇事後前車頭部分嚴
    重毀損，堪認被害人林信宏於肇事前之車速確實甚快。綜此
    ，足認被害人林信宏確疏未注意車前狀況及超速行駛，致其
    所騎乘之上開重型機車煞車不及追撞上開自小客車左後方，
    並致己身受傷送醫不治死亡，被害人林信宏自亦與有過失。
四、又本件經送請臺灣省臺南區車輛行車事故鑑定委員會鑑定，
    其鑑定結果亦認「林信宏駕駛普通重型機器腳踏車，未注意
    車前狀況，超速行駛，為肇事原因；甲○○駕駛小客車，快
    車道停車妨礙交通，同為肇事原因。」，此有該委員會九十
    八年三月五日南鑑字第０９８５９００６７９號函檢送之九
    十八年三月四日臺南區９８０１１２案鑑定意見書一份在卷
    （詳本院卷第二十七頁、第二十八頁）足稽，益徵被告與被
    害人林信宏二人於本件車禍之發生，均有過失甚明。至被害
    人林信宏就本件車禍雖與有過失，然此僅係本件對被告量刑
    之參考，仍無解於被告應負過失致死罪責。又被害人林信宏
    係因本件車禍死亡，已如前述，則被害人林信宏之死亡與被
    告之過失行為間，顯有相當因果關係。綜此，本件被告過失
    致人於死之犯行，事證明確，應予依法論科。
五、核被告甲○○所為，係犯刑法第二百七十六條第一項之過失
    致死罪。至臺灣臺南地方法院檢察署檢察官九十八年度偵字
    第六一號移送併辦之過失致死罪部分，與本件臺灣臺南地方
    法院檢察署檢察官原起訴部分，核屬相同之犯罪事實，為事
    實上之同一案件，本院自得一併審理，併此敘明。又被告於
    肇事後，在未有偵查犯罪職務之機關或公務員發覺其為犯罪
    人前，即向至現場處理本件道路交通事故，尚不知肇事者為
    何人之臺南縣警察局永康分局交通事故處理小組警員供承其
    肇事犯罪，自首並接受裁判等情，有臺南縣警察局永康分局
    道路交通事故肇事人自首紀錄表一紙在卷（詳警卷第三十頁
    ）可參，經核被告所為與自首之規定相符，爰依刑法第六十
    二條前段之規定，減輕其刑。爰審酌被告並無刑案前科紀錄
    ，有臺灣臺南地方法院檢察署刑案資料查註紀錄表及臺灣高
    等法院被告前案紀錄表各一份在卷可按，堪認其品性尚佳，
    並審酌其生活狀況、高職畢業之智識程度，及被告駕駛自小
    客車臨時停車未能遵守道路交通安全規則，一時疏忽肇事致
    被害人林信宏死亡，造成生命喪失而無從彌補之情事，然被
    害人林信宏於本件車禍亦有未注意車前狀況及超速行駛之過
    失行為，又被告願賠償被害人林信宏家屬新臺幣（下同）二
    百三十萬元（含強制汽車責任保險理賠金一百五十萬元），
    然被害人林信宏之母戊○○要求賠償二百七十萬元（含強制
    汽車責任保險理賠金一百五十萬元），被害人林信宏之父丁
    ○○則要求賠償四百萬元（不含強制汽車責任保險理賠金）
    ，致雙方未能達成和解，暨被告犯罪後坦承犯行之態度等一
    切情狀，量處如主文所示之刑，並諭知易科罰金之折算標準
    ，以資懲儆。
據上論斷，應依刑事訴訟法第二百九十九條第一項前段、第二百
七十三條之一第一項，刑法第二百七十六條第一項、第六十二條
前段、第四十一條第一項前段，刑法施行法第一條之一，判決如
主文。
本案經檢察官王誠到庭執行職務。
中    華    民    國    98    年     4    月    30    日
                        交通法庭  法  官  陳金虎
以上正本證明與原本無異。
如不服本判決應於收受本判決後10日內向本院提出上訴書狀，並
應敘述具體理由。如未敘述上訴理由者，應於上訴期間屆滿後20
日內向本院補提理由書狀（均須按他造當事人之人數附繕本）「
切勿逕送上級法院」。
                                  書記官  蔡明峰
中    華    民    國    98    年    4     月    30    日
附錄本案論罪科刑法條全文：
中華民國刑法第二百七十六條第一項：
因過失致人於死者，處二年以下有期徒刑、拘役或二千元以下罰
金。


司法院資訊處製作；財團法人民間司法改革基金會備份。
